【裁判字號】    92,上易,33
【裁判日期】    920305
【裁判案由】    妨害名譽
【裁判全文】
臺灣高等法院花蓮分院刑事判決                      九十二年度上易字第三三號
    上訴人即被告  甲○○  男  .
右上訴人即被告因妨害名譽案件，不服臺灣臺東地方法院九十一年度易字第四八號中
華民國九十二年一月十六日第一審判決（起訴案號：臺灣臺東地方法院檢察署九十一
年度偵字第三九五號），提起上訴，本院判決如左：
    主  文
原判決撤銷。
甲○○無罪。
    理  由
一、公訴意旨略以：甲○○因農田排水問題與乙○○發生糾紛，竟基於意圖散佈於眾
    之犯意，於民國（下同）九十年九月二十六日清晨六時許，前往台東市○○路一
    八三巷一三九弄六十六號工寮前之公共場所，公然指摘乙○○稱：偷拔其田地所
    種艾草等語，而誹謗乙○○；再侮辱以：妳丈夫中風是報應，其實中風者應是妳
    之語，足以生損害於乙○○之名譽。因認甲○○被告涉有刑法第三百十條第一項
    ，及第三百零九條第一項之罪嫌等語。
二、訊之被告甲○○堅決否認有右揭犯行，辯稱：九十年九月二十六日是颱風天，我
    沒有去那裡，也沒有與乙○○相罵，我是在二十七日早上才去該處等語。經查：
（一）告訴人乙○○於偵查中均指訴被告係在九十年九月二十六日加以毀謗（詳告訴
      狀），並說明被告毀謗後警察就過來處理（詳警卷第四頁），及九十年九月二
      十七日並未與被告見面（詳偵查卷第二十三頁背面）。足見本件告訴人向檢察
      官告訴之犯罪時間為九十年九月二十六日，並非原審判決之九十年九月二十七
      日，是原判決事實欄記載「起訴書誤載為九十年九月二十六日」，自有未洽。
（二）另證人盧月雲、彭昌和、彭佳聖雖亦證述被告於九十年九月二十六日清晨確有
      毀謗行為，且彭佳聖亦證稱被告毀謗後警察就來了解狀況；是被告報案的，警
      察有過來等語（詳警卷第十頁、原審卷第五十二頁）。然前往處理本件糾紛之
      員警林嘉祥在原審證述：是颱風天隔天早上，不是颱風當天。又經原審向台東
      縣警察局臺東分局函查結果，警員林嘉祥確係九十年九月二十七日早上前往處
      理本件糾紛，而非九十年九月二十六日，亦有台東縣警察局臺東分局復函附於
      於審卷可憑（件原審卷第一０七頁）。核與證人賴金妹證述：被告與告訴人發
      生糾紛之日期為九十年九月二十七日相符，足認被告與告訴人發生糾紛之日期
      確為九十年九月二十七日，而非九十年九月二十六日；從而告訴人告訴之日期
      ，及證人盧月雲、彭昌和、彭佳聖證述之日期，即非正確。是被告辯稱九十年
      九月二十六日並未去那裡，亦未與告訴人發生糾紛一節，應可採信。
（三）綜上所述，被告於九十年九月二十六日既未與告訴人謀面，自不可能對其為誹
      謗及侮辱行為；本件既不證明被告有於檢察官起訴之時間犯罪，自屬不能證明
      被告有本件犯罪。原審失察，遽就誹謗、公然侮辱之告訴乃論罪名，且告訴人
      未告訴，又未經檢察官起訴之時間，對被告論罪科刑，顯有未合。被告上訴否
      認犯罪，為有理由；應予以撤銷改判，並諭知被告無罪之判決。
據上論斷，應依刑事訴訟法第三百六十九條第一項前段、第三百六十四條、第三百零
一條第一項前段，判決如主文。
本案經檢察官李土城到庭執行職務。
中      華      民      國    九十二    年      三      月      五      日
                                    審判長法官  吳鴻章
                                          法官  黃永祥
                                          法官  林德盛
右正本證明與原本無異。
本件不得上訴。
                                        書記官  劉夢蕾
中      華      民      國    九十二    年      三      月      五      日


司法院資訊處製作；財團法人民間司法改革基金會備份。
